臺灣臺中地方法院刑事判決　95年度易字第2909號
公　訴　人　臺灣臺中地方法院檢察署檢察官
被　　　告　丙○○
上列被告因詐欺案件，經檢察官提起公訴（95年度偵字第18492
號），本院合議庭裁定依簡式審判程序審理，判決如下：
    主    文
丙○○幫助意圖為自己不法之所有，以詐術使人將本人之物交付
，處有期徒刑月，如易科罰金，以銀元佰元即新臺幣玖佰元
折算壹日，減為有期徒刑壹月又拾伍日，如易科罰金，以銀元
佰元即新臺幣玖佰元折算壹日。
    犯罪事實
一、丙○○雖可預見如將個人存摺、金融卡、密碼交付予姓名年
    籍不詳且不相識之成年人使用，該成年人有可能以所取得之
    存摺、金融卡、密碼遂行財產上犯罪之目的，竟仍基於縱若
    取得其存摺、金融卡、密碼之成年人，用以實施犯罪，供作
    被害人匯款之用，仍不違背其本意之幫助使用其帳戶者向他
    人詐欺取財之不確定故意，於民國九十四年八月二十五日至
    九十五年三月二十三日間之某日（起訴書誤為九十四年八月
    二十五日），在不詳地點，將自己開設在復華商業銀行臺中
    分行帳號0000000000000000號帳戶之存摺
    、金融卡及密碼，交付予姓名年籍不詳之成年人，而容許他
    人藉其帳戶以遂行財產犯罪。之後，該成年人果然基於意圖
    為自己不法所有之犯意，於九十五年三月二十四日二十一時
    許，以0000000000號撥打乙○○所使用之000
    0000000號，佯邀乙○○外出，設下桃色陷阱，要求
    乙○○至自動櫃員機依指示操作，以證明並非警察身分，乙
    ○○因不知有假，陷於錯誤，遂依對方指示至臺北市大安區
    ○○○路一段與南海路口之便利商店旁自動櫃員機操作，分
    別於同日二十一時三十三分、二十一時五十分許匯款新臺幣
    （下同）一萬二千五百一十元、四千七百六十五元至丙○○
    上開帳戶，旋遭人提領一空。嗣因乙○○發覺有異，始知受
    騙。
二、案經臺北市政府警察局大安分局移送臺灣臺北地方法院檢察
    署呈請臺灣高等法院檢察署檢察長令轉臺灣臺中地方法院檢
    察署檢察官偵查起訴。
    理    由
一、上揭犯罪事實，業據被告丙○○於本院審理時為認罪之陳述
    ，核與被害人乙○○於警詢時指訴之情節相符，並有被告上
    開帳戶之開戶資料、客戶往來交易明細、00000000
    00號行動電話通聯紀錄、國泰世華銀行客戶交易明細表附
    卷可稽，可知被告前開自白，確與事實相符，堪予採信。又
    存摺、金融卡、密碼均為關係個人理財之重要工具，一般人
    皆會妥善保管，而該等專有物品如落入不明人士手中，極易
    被利用為與財產有關之犯罪工具，此又係具備一般生活智識
    者皆能體察之常識；參以邇來犯罪人使用他人帳戶作為指示
    被害人匯款工具之犯罪類型層出不窮，並廣經媒體披載，凡
    對社會動態尚非全然不予關注者均能知曉，社會上一般人防
    詐之意識更日益高漲，想要從事詐騙者必使出相當方法，始
    能有所得，犯罪者自不可能將費盡心力才詐得之金錢，存入
    自己無法確實掌控之帳戶內，否則將無法確保該帳戶名義人
    不會在受騙者匯入款項後，突然將該帳戶或提款卡掛失凍結
    或變更印鑑、密碼，致使犯罪者無法從該帳戶內領出犯罪所
    得，甚至由帳戶名義人將帳戶內之款項提領一空之情形發生
    。是以犯罪者欲以他人帳戶供作款項出入之帳戶，當會先徵
    得帳戶所有人之同意，並確知提款卡密碼後，才予使用。準
    此，被告坦認上揭犯行，合於情理，益徵可採。綜上所陳，
    被告雖可預見提供自己帳戶資料予姓名年籍不詳之成年人，
    該成年人有可能以所取得之存摺、提款卡、密碼、印章遂行
    財產上犯罪之目的，竟仍將自己上開復華商業銀行帳戶之存
    摺、金融卡、密碼提供予姓名年籍不詳之成年人，容任他人
    使用，則其主觀上顯具有縱使姓名年籍不詳之成年人於取得
    該帳戶之存摺、金融卡、密碼後，持以作為詐欺取財供被害
    人匯款使用，亦不違背其本意之不確定故意至明。惟被告僅
    係單純提供該帳戶之存摺、金融卡及密碼，並未參與訛騙被
    害人乙○○之詐欺取財構成要件行為，主觀上僅係基於幫助
    該犯罪者之意思，應屬無疑。從而，本件事證明確，被告上
    開犯行，洵堪認定。
二、新舊法比較之說明：
（一）刑法第二條第一項規定：
      查被告行為後，刑法第二條第一項業於九十四年二月二日
      修正公布，並自九十五年七月一日起施行。修正後刑法第
      二條第一項規定，已將新舊法律適用之「從新從輕」原則
      ，改採「從舊從輕」原則，而此規定僅係規範行為後法律
      變更所生新舊法律比較適用之準據法，並非實體刑罰法律
      ，自不生行為後法律變更之比較適用之問題，應逕行適用
      新法第二條第一項之規定，為「從舊從輕」之比較。
（二）刑法第三百三十九條第一項法定刑為罰金部分：
  １、被告行為後，刑法第三十三條第五款業於九十四年二月二
      日修正公布，並自九十五年七月一日起施行；修正後刑法
      第三十三條第五款規定「罰金：新臺幣一千元以上，以百
      元計算之。」，與修正前刑法第三十三條第五款規定「罰
      金：一元以上。」不同。比較新舊法結果，以舊法較有利
      於行為人，故依刑法第二條第一項前段規定，本案關於刑
      法第三百三十九條第一項之法定刑罰金部分，自應適用行
      為時之法律即修正前刑法第三十三條第五款規定決定其罰
      金部分之法定刑。
  ２、法定刑為罰金之提高標準之新舊法適用：
      被告行為後，關於刑法罰金刑部分，業於九十五年六月十
      四日以華總一義字第０９５０００３５１８１號令增訂公
      布刑法施行法第一條之一，明定：「中華民國九十四年一
      月七日刑法修正施行後（按指九十五年七月一日），刑法
      分則編所定罰金之貨幣單位為新台幣。九十四年一月七日
      刑法修正時，刑法分則編未修正之條文定有罰金刑者，自
      九十四年一月七日刑法修正施行後，就其所定數額提高為
      三十倍。但七十二年六月二十六日到九十四年一月七日新
      增或修正之條文，就其所定數額提高為三倍。」，與該條
      增訂公布前，就罰金刑部分所適用之罰金罰鍰提高標準條
      例第一條前段、現行法規所定貨幣單位折算新臺幣條例第
      二條規定不同。而刑法第三百三十九條第一項係刑法分則
      編未修正之條文而定有罰金刑者，比較新舊法適用之結果
      ，其關於法定刑為罰金部分之提高標準，新法並無較有利
      於被告之情形，故依刑法第二條第一項前段規定，自應適
      用行為時之法律即罰金罰鍰提高標準條例第一條及現行法
      規所定貨幣單位折算新臺幣條例第二條。
（三）刑法第四十一條第一項規定：
      查被告行為後，刑法第四十一條第一項前段業於九十四年
      二月二日修正公布，並於九十五年七月一日施行。修正前
      刑法第四十一條第一項前段規定：「犯最重本刑為五年以
      下有期徒刑以下之刑之罪，而受六個月以下有期徒刑或拘
      役之宣告，因身體、教育、職業、家庭之關係或其他正當
      事由，執行顯有困難者，得以一元以上三元以下（按指銀
      元）折算一日，易科罰金。」，又被告行為時之易科罰金
      折算標準，修正前罰金罰鍰提高標準條例第二條前段（現
      已刪除）規定，就其原定數額提高為一百倍折算一日，則
      本件被告行為時之易科罰金折算標準，應以銀元三百元折
      算一日，經折算為新臺幣後，應以新臺幣九百元折算為一
      日。惟修正後之刑法第四十一條第一項前段則規定：「犯
      最重本刑為五年以下有期徒刑以下之刑之罪，而受六個月
      以下有期徒刑或拘役之宣告者，得以新臺幣一千元、二千
      元或三千元折算一日，易科罰金。」比較修正前後之易科
      罰金折算標準，以九十五年七月一日修正公布施行前之規
      定，較有利於行為人，則應依刑法第二條第一項前段，適
      用修正前刑法第四十一條第一項前段及罰金罰鍰提高標準
      條例第二條規定，定其折算標準。
三、查姓名年籍不詳之成年人於取得被告上開復華商業銀行帳戶
    之存摺、金融卡、密碼後，即基於意圖為自己不法所有之犯
    意，訛騙被害人乙○○，致使被害人乙○○陷於錯誤，依指
    示匯款至被告上開帳戶，核該成年人所為，係犯刑法第三百
    三十九條第一項之詐欺取財罪。而被告提供自己帳戶予該姓
    名年籍不詳之成年人使用，其主觀上係以幫助他人犯罪之意
    思而參與犯罪構成要件以外之行為，核被告所為，係犯刑法
    第三十條第一項前段、第三百三十九條第一項之幫助詐欺取
    財罪，應依同法第三十條第二項之規定減輕其刑。爰審酌被
    告前無任何犯罪紀錄，素行良好，有臺灣高等法院被告前案
    紀錄表可按，其任意交付自己帳戶之存摺、金融卡、密碼予
    姓名年籍不詳之人使用，犯罪之動機、目的雖然單純，但罔
    顧此舉可能淪為他人犯罪之工具，助長財產犯罪者遂行詐欺
    取財之目的，同時使犯罪者得以隱匿真實身分，增加查緝罪
    犯之困難，助長犯罪氣焰，危害社會治安，所為可議，其交
    付之帳戶資料數量只有一個，造成被害人乙○○受騙匯款而
    受有損害，被訛詐之金額非鉅，但尚未能賠償被害人乙○○
    ，再考之被告智識、生活情狀，暨犯後業已坦認犯行等一切
    情狀，量處如主文所示之刑，並諭知易科罰金之折算標準。
    又被告犯罪時間，係於九十六年四月二十四日以前，合於中
    華民國九十六年罪犯減刑條例第二條第一項規定之基準日之
    前，應依該條例第二第一項第三款之規定，減其刑期二分之
    一，為有期徒刑一月又十五日，並依該條例第九條規定，併
    諭知易科罰金折算之標準。
據上論斷，應依刑事訴訟法第二百七十三條之一第一項、第二百
九十九條第一項前段，刑法第二條第一項前段、第三十條第一項
前段、第二項、第三百三十九條第一項、第四十一條第一項前段
（修正前），罰金罰鍰提高標準條例第一條前段、第二條（修正
前），現行法規所定貨幣單位折算新臺幣條例第二條，中華民國
九十六年罪犯減刑條例第二條第一項第三款、第七條、第九條，
判決如主文。
本案經檢察官甲○○到庭執行職務
中　　華　　民　　國　　96　　年　　7 　　月　　20　　日
            刑事第十一庭  審判長法　官　王世華
                                法　官　林慶郎
                                法　官　莊嘉蕙
以上正本證明與原本無異。
如不服本判決，應於送達後十日內向本院提出上訴狀（須附繕本
），上訴於臺灣高等法院臺中分院。
                                書記官　魏愛玲
中　　華　　民　　國　　96　　年　　7 　　月　　20　　日
附錄論罪科刑法條
中華民國刑法第339條第1項
意圖為自己或第三人不法之所有，以詐術使人將本人或第三人之
物交付者，處5年以下有期徒刑、拘役或科或併科1千元以下罰金
。
